【裁判字號】    98,抗,170
【裁判日期】    980415
【裁判案由】    假扣押
【裁判全文】
臺灣高等法院臺中分院民事裁定  98年度抗字第170號
抗  告  人  乙○○
相  對  人  甲○○
上列當事人間假扣押事件，抗告人即債務人對中華民國98年1月
14日台灣台中地方法院（98年度裁全字第378號）裁定，提起抗
告，本院裁定如下：
      主  文
抗告駁回。
抗告訴訟費用由抗告人負擔。
      理  由
一、本件相對人即債權人，於原法院聲請對抗告人即債務人為假
    扣押，其聲請意旨略以：抗告人於84年10月24日向相對人借
    款新台幣（以下同）10萬元，約定利率為月息1.5分（即年
    息18％），又於84年3月25日參加相對人為會首之互助合作
    會，每月會費3萬元，於84年7月25日以7,000元標得會款64
    萬9,000元，詎自85年6月間起即避不見面，似自人間蒸發，
    所有會款自85年6月25日至86年6月25日每月3萬元均由相對
    人代為給付，共計39萬元，迄未清償。又聞抗告人正將所有
    財產搬移隱匿，有日後不能強制執行或甚難執行之虞，因而
    聲請原法院，准予供擔保後為假扣押，經原法院裁定准許。
二、抗告人對原裁定不服，提起抗告，抗告意旨略以：凡假扣押
    之聲請，必須有將來不能執行或執行困難之虞，始得為之，
    而依92年2月7日修正後之民事訴訟法第526條第2項規定及其
    修正理由可知，債權人聲請假扣押，應先就假扣押之原因盡
    其釋明之責，必待釋明仍有不足者，始得以供擔保補釋明之
    欠缺。倘債權人未為任何釋明，縱其陳明願供擔保，仍不得
    認該擔保已補釋明之完全欠缺，其假扣押之聲請自不應准許
    。原裁定對於債權人所主張假扣押之原因，未能盡釋明之責
    ，惟債權人既陳明願供擔保，應認足補釋明之不足等語，而
    准相對人所為假扣押之聲請，自難謂無違誤。況且抗告人除
    遭假扣押之房地外，尚有多筆不動產，自相對人於97年3月
    間第一次聲請假扣押迄今，從未將名下財產移轉或設定負擔
    ，自無脫產之虞，而相對人於97年6月間又為第二次假扣押
    ，經抗告人聲請命其限期起訴，相對人並未起訴而遭撤銷假
    扣押，豈料相對人又對抗告人又再聲請本件假扣押，對第二
    次假扣押已撤銷之房地為扣押，顯然有所不當等語。
三、按關於假扣押之裁定，得為抗告，又抗告法院為裁定前，應
    使債權人及債務人有陳述意見之機會。民事訴訟法第528條
    第1、2項定有明文。因之本院將抗告人之抗告狀送達相對人
    ，命其就抗告意旨及就假扣押之原因未釋明部分補釋明。又
    依民事訴訟法第284條規定，釋明事實上之主張者，得用可
    使法院信其主張為真實之一切證據；又依辦理民事訴訟事件
    應行注意事項第89項規定：釋明祇須使法院信為大概如此，
    無須遵守嚴格之形式上證據程序。經查相對人已於本院所定
    期間具狀陳述意見，略稱：抗告人分別於84年4月27日借款
    20萬元，84年7月3日借貸30萬元，84年7月25日欠合會款，
    84年10月24日又借貸10萬元，均未償還，而相對人多次造訪
    抗告人，則均經他人告以抗告人已遷至彰化居住，詳址不明
    ，且無與之聯絡之方式。相對人留下電話，請屋內人士轉達
    ，亦無音訊，寄存證信函，亦音訊全無。抗告人直至97年4
    月間向原法院起訴，然抗告人則一概否認，尤以答辯狀抗辯
    債務早已還清，並以因當時相對人告以本票借據均未帶身上
    ，自會將之銷毀，致抗告人未能取回云云。乃至相對人提出
    證據，抗告人始改口願意和解。惟和解中抗告人所提出清償
    之台中商業銀行北太平分行，發票日為97年6月6日票號KPA0
    000000號之支票，亦非抗告人所出，而係抗告人之弟媳出面
    支付與處理，但該訴外人並無義務代償抗告人之債務，其支
    付高達55萬元之金額，係由雙方約定（即該第三人與抗告人
    雙方約定）待借款償還，相對人撤銷假扣押後，應將假扣押
    之標的物即坐落台中縣太平市○○○街21號房屋，抗告人之
    應有部分移轉與該代償之第三人，意即在脫產。惟抗告人尚
    欠相對人84年7月25日之合會款及84年10月24日之10萬借款
    債務，尚未解決。如抗告人將假扣押之標的物所有權移轉於
    第三人，則相對人之債權，即有日後不能執行或甚難執行之
    虞等語，並提出台灣台中地方法院97年度中簡字第2001號和
    解筆錄及郵局存證信函各一件為證。再參照抗告人於抗告時
    提出之原法院97年度裁全字第2253號，97年度裁全字第4463
    號，97年度裁全果字第1096號函，98年度裁全字第378號，
    98年執全果字第359號函，97年度裁全聲字第582號，97年度
    裁全聲字第951號，98年度執全果字第2105號函等影本，足
    認相對人所稱兩造間之債權債務關係及抗告人有脫產及逃避
    相對人追償之嫌，非以假扣押查封其財產不足以保全其債權
    ，假扣押之原因已有適當之釋明。釋明縱有不足，命其供擔
    保亦足以保護抗告人之權利。原法院准許相對人供擔保後為
    假扣押，並無不當，抗告為無理由，應予駁回。
四、依民事訴訟法第495條之1第1項、第449條第1項、第95條、
    第78條，裁定如主文。
中    華    民    國    98    年    4     月    15    日
                  民事第三庭    審判長法  官  陳照德
                                      法  官  朱  樑
                                      法  官  李平勳
以上正本係照原本作成。
不得再抗告。
                                      書記官  茆亞民
中    華    民    國    98    年    4     月    16    日
                                                      Ｖ


司法院資訊處製作；財團法人民間司法改革基金會備份。
